---
title: "Mi primer documento Quarto"
author: "PBH"
date-modified: today
embed-resources: true
format: 
  html:
    theme:
      light: minty
      dark: darkly
toc: true
df-print: paged
---



En los documentos de Quarto se utiliza **markdown** para la elaboración del texto.

:::{.callout-note collapse="true"}
## Encabezado YAML
Al inicio viene el encabezado del documento. No se puede eliminar, pero sí modificar. El código ahí no es código de R, sino YAML. Es importante respetar la indentación y los espacios.

#### Visualización del editor

RStudio permite trabajar los documentos de Quarto desde el código fuente; `Source`, o utilizando el editor visual; `Visual`. El último es similar a los softwares WYSIWYG *(What You See is What You Get)*, como Word, PowerPoint, etc. Pueden utilizar el que más les guste.

:::

## pkgs

Es conveniente cargar *(importar)* las librerías al inicio del documento.

:::{.callout-tip collapse="true"}
## Algunos atajos del teclado
Se puede utilizar el atajo del teclado: `CTRL + ALT + I` para agregar nuevos `chunks` de código.

-   `CTRL/CMD + SHIFT + ENTER` corre todo un chunk completo.

-   `CTRL/CMD + ENTER` corre la línea o selección actual.

:::

```{r}
#| message: false
#| warning: false
library(tidyverse)
library(fpp3)
library(plotly)
```

## Acciones

:::{.callout-note collapse="true"}
## `tsibble`

Las `tsibbles` son data frames (`tibbles` para series de tiempo. Las `tibbles` son los data frames utilizados en todo el `tidyverse`). Tienen dos argumentos característicos para series de tiempo, a diferencia de una `tibble` tradicional:

- **index**: una columna que contiene a la variable temporal. En este caso es la columna `Date`.
- **key**: no es obligatorio cuando solo tiene una serie de tiempo. Si la tabla contiene más de una serie de tiempo (en filas), sí es obligatorio definir el `key`.

:::

La tabla `gafa_stock` (de la paquetería `tsibbledata`, importada al cargar `fpp3` al inicio), contiene información de cuatro acciones:

```{r}
gafa_stock

gafa_stock |> # pipe
  distinct(Symbol)
```


:::{.callout-important}
`|>` Es un "pipe". El atajo del teclado es `CTRL + SHIFT + M`. Se lee como **"luego"**. Es una función disponible en **R** que nos puede ayudar a simplificar el código bastante.
:::

Nos sirve para modificar código que tradicionalmente se escribiría algo como:

```{r}
pivot_wider(
  summarise(
    group_by(
      as_tibble(
        pivot_longer(
          gafa_stock, 
          cols = -c(Symbol, Date), 
          names_to = "tipo", values_to = "valor")),
      Symbol,tipo),
    media = mean(valor),
    .groups = "drop"),
  names_from = tipo, 
  values_from = media)
```

En este tipo de escritura, el código se lee de "adentro hacia afuera". Cuando el flujo se vuelve más complejo, entender el código y encontrar errores se vuelve más complicado.

:::{.callout-tip appearance="simple"}
El atajo del teclado para escribir ` |> ` es `CTRL/CMD + SHIFT + M`.
:::

Utilizando el flujo del *pipe*, el código anterior quedaría de la siguiente forma:

```{r}
gafa_stock |> 
  # pasar las columnas a filas
  pivot_longer(cols = -c(Symbol, Date), names_to = "tipo", values_to = "valor") |> 
  # convertir a tibble
  as_tibble() |> 
  # agrupar por accion y tipo de var.
  group_by(Symbol, tipo) |> 
  # sacar la media por grupos
  summarise(media = mean(valor), .groups = "drop") |> 
  # pasar los tipos a columnas
  pivot_wider(names_from = Symbol, values_from = media)
```




```{r}
g1 <- gafa_stock |> 
  autoplot(Close) +
  facet_wrap(~ Symbol, scales = "free_y") +
  theme(legend.position = "none")
g1

ggplotly(g1)
```

```{r}
gafa_stock |> 
  select(-Volume) |>
  pivot_longer(cols = -c(Symbol, Date), names_to = "tipo", values_to = "valor") |> 
  autoplot(valor) +
  facet_grid(Symbol ~ tipo, scales = "free_y") +
  theme(legend.position = "none")
```

```{r}
aus_production |> 
  autoplot(Gas)
```

- **Heterocedasticidad**: Varianza desigual en el tiempo.

- **Homocedasticidad**: Varianza constante en el tiempo.

```{r}
plot(JohnsonJohnson)
```

