---
title: "Tarea descomposición"
format: 
  html:
    embed-resources: true
    toc: true
---

```{r}
#| message: false

library(tidyverse)
library(fpp3)
```

# Ejercicio 1

```{r}
#| warning: false

# autoplot() version
global_economy |> 
  autoplot(GDP/Population) +
  theme(legend.position = "none")

# ggplot() version
global_economy |> 
  ggplot(aes(x = Year, y = GDP/Population, color = Country)) +
  geom_line() +
  theme(legend.position = "none")
```

```{r}
global_economy |> 
  mutate(gdp_per_capita = GDP/Population) |> #compute GDP per capita
  select(-c(Code, Growth:Exports)) |>  # remove those columns
  filter(Year %in% 2010:2017) |> # keep years from 2010 to 2017
  as_tibble() |> # convert to tibble
  group_by(Country) |> 
  summarise(mean_gdppc = mean(gdp_per_capita, na.rm = TRUE)) |> 
  arrange(desc(mean_gdppc)) # arrange descending
```

# Ejercicio 2

## i

## ii

## iii

```{r}
vic_elec |> 
  features(Demand, guerrero)
vic_elec |> 
  autoplot(box_cox(Demand, lambda = 0.0999))
```


# Ejercicio 3

# Ejercicio 4

## i

```{r}
fma::plastics
```
No es una `tsibble`, por lo tanto tenemos que convertirla.

```{r}
plastico <- as_tsibble(fma::plastics)

plastico

plastico |> 
  autoplot(value)
```

- tendencia a la alza
- estacionalidad anual

## ii

tidyverse
fpp3 (tsibble, feasts, fable)

```{r}
plastico_fit <- plastico |> 
  model(
    clasica = classical_decomposition(value, 
                                      type = "multiplicative")
  )

plastico_fit |> 
  components() |> 
  autoplot()
```


## iii

Sí.

## iv

```{r}
plastico_components <- plastico_fit |> 
  components()
plastico_components |> 
  ggplot(aes(x = index, y = season_adjust)) +
  geom_line()

plastico_components |>
  mutate(desestacionalizados = value / seasonal) |> 
  ggplot(aes(x = index, y = desestacionalizados)) +
  geom_line()

plastico |> 
  autoplot(value, color = "grey", size = 1) +
  autolayer(plastico_components, season_adjust, color = "firebrick", size = 1)
```


## v

```{r}
outlier <- 2
```


Cambiando la observación `{r} outlier`:

**_LaTeX_**

La ecuación de la recta: $y = mx + b$


La ecuación de la recta: $$
y = mx + b
$$

```{r}
plastico2 <- plastico

plastico2$value[outlier] <- plastico$value[outlier] + 1500

plastico2

plastico2 |> 
  model(
    clasica = classical_decomposition(value, type = "multiplicative")
  ) |> 
  components() |> 
  autoplot()
```

- Modificó la tendencia en los periodos anteriores y posteriores inmediatos.
- Cambió la forma del patrón estacional, "contagiando" a toda la serie.


## vi

### STL

```{r}
plastico_stl <- plastico2 |> 
  model(stl = STL(value ~ season(window = "periodic"), robust = TRUE))

plastico_stl |> 
  components() |> 
  autoplot()
```



```{r}
plastico |> 
  ggplot(aes(x = index)) +
  geom_line(aes(y = value), size = 2) +
  geom_line(data = plastico2, aes(x = index, y = value), color = "lightblue")
```



$$
y_t = y_{t-1} + \varepsilon_t\\
\varepsilon_t \sim N(\mu = 0, \sigma^2) \\
E[y_t] = E[y_{t-1} + \varepsilon_t]\\
E[y_t] = E[y_{t-1}] + E[\varepsilon_t]\\
E[y_t] = y_{t-1} + 0\\
E[y_t] = y_{t-1}\\
\hat{y}_t = y_{t-1}\\
\hat{y}_{T+1} = y_{T}
$$