---
title: "ARIMA"
format: 
  html:
    toc: true
    embed-resources: true
---

```{r}
#| message: false

library(tidyverse)
library(fpp3)
```

## US Change

```{r}
us_change |> 
  autoplot(Consumption)
```

Vamos a utilizar la prueba `unitroot_ndiffs()` para ver si necesitamos diferenciar la serie para convertirla en estacionaria:

```{r}
us_change |> 
  features(Consumption, unitroot_ndiffs)
```

`ndiffs` nos dice 0. Por lo tanto, no se requieren diferencias y el orden **d** de nuestro modelo ARIMA sería 0; $d = 0$.

```{r}
google_stock <- gafa_stock %>%
  filter(Symbol == "GOOG") %>%
  mutate(day = row_number()) %>%
  update_tsibble(index = day, regular = TRUE) %>% 
  mutate(diff_close = difference(Close))

google_2015 <- google_stock %>% filter(year(Date) == 2015)

google_2015 |> 
  autoplot(Close)

google_2015 |> 
  gg_tsdisplay(Close, plot_type = "partial")
```


Para encontrar el orden $p$ y $q$, vamos a utilizar las funciones de autocorrelación (**ACF**) y autocorrelación parcial (**PACF**):

```{r}
us_change |> 
  features(Consumption, unitroot_ndiffs)
```


```{r}
us_change |> 
  gg_tsdisplay(Consumption, plot_type = "partial")
```

La gráfica de la **PACF** sugiere un orden $p = 3$, y la **ACF** sugiere $q = 3$, o incluso $q = 4$.

Entonces, podríamos proponer los siguientes modelos ARIMA:

$$
ARIMA(p,d,q) : y_{t}^{\prime}=c+\phi_{1} y_{t-1}^{\prime}+\cdots+\phi_{p} y_{t-p}^{\prime}+\theta_{1} \varepsilon_{t-1}+\cdots+\theta_{q} \varepsilon_{t-q}+\varepsilon_{t} \\
ARIMA(3,0,3): y_t = c +  \phi_{1} y_{t-1}+ \phi_{2} y_{t-2} + \phi_3 y_{t-3} + \theta_1\varepsilon_{t-1} +\theta_2\varepsilon_{t-2} + \theta_3 \varepsilon_{t-3} + \varepsilon_t \\
ARIMA(3,0,4): y_t = c +  \phi_{1} y_{t-1}+ \phi_{2} y_{t-2} + \phi_3 y_{t-3} + \theta_1\varepsilon_{t-1} +\theta_2\varepsilon_{t-2} + \theta_3 \varepsilon_{t-3} + + \theta_4 \varepsilon_{t-4} + \varepsilon_t   \\
ARIMA(3,0,0): y_t = c +  \phi_{1} y_{t-1}+ \phi_{2} y_{t-2} + \phi_3 y_{t-3} + \varepsilon_t \\
ARIMA(0,0,3): y_t = c + \theta_1\varepsilon_{t-1} +\theta_2\varepsilon_{t-2} + \theta_3 \varepsilon_{t-3} + \varepsilon_t \\
ARIMA(0,0,4): y_t = c + \theta_1\varepsilon_{t-1} +\theta_2\varepsilon_{t-2} + \theta_3 \varepsilon_{t-3} + \theta_4 \varepsilon_{t-4} + \varepsilon_t\\
$$


```{r}
us_change_fit <- us_change |> 
  model(
    arima_303 = ARIMA(Consumption ~ pdq(3,0,3) + PDQ(0,0,0)),
    arima_304 = ARIMA(Consumption ~ pdq(3,0,4) + PDQ(0,0,0) + 1),
    arima_300 = ARIMA(Consumption ~ pdq(3,0,0) + PDQ(0,0,0)),
    arima_003 = ARIMA(Consumption ~ pdq(0,0,3) + PDQ(0,0,0)),
    arima_004 = ARIMA(Consumption ~ pdq(0,0,4) + PDQ(0,0,0)),
    arima_100 = ARIMA(Consumption ~ pdq(1,0,0) + PDQ(0,0,0)),
    arima_001 = ARIMA(Consumption ~ pdq(0,0,1) + PDQ(0,0,0))
  )

us_change_fit
```

```{r}
us_change_fit |> 
  select(arima_303) |> 
  report()

us_change_fit |> 
  select(arima_300) |> 
  report()

us_change_fit |> 
  select(arima_003) |> 
  report()
```

LA forma tradicional de elegir el orden p y q de un modelo ARIMA es a través de los criterios de información (AIC, AICc, BIC):


```{r}
us_change_fit |> 
  glance() |> 
  arrange(AICc)
```

Sin embargo, también podríamos escoger el modelo a partir de las métricas de error en el entrenamiento:

```{r}
accuracy(us_change_fit) |> 
  arrange(MAE)
```

Realizamos el diagnóstico de residuos para los dos modelos que parecen ajustarse mejor:

```{r}
us_change_fit |> 
  select(arima_300) |> 
  gg_tsresiduals()

us_change_fit |> 
  select(arima_304) |> 
  gg_tsresiduals()

us_change_fit |> 
  select(arima_100) |> 
  gg_tsresiduals()

us_change_fit |> 
  select(arima_001) |> 
  gg_tsresiduals()
```

```{r}
us_change_fit |> 
  augment() |> 
  features(.innov, ljung_box, lag = 10) |> 
  mutate(residuos_autocorrelacionados = if_else(lb_pvalue >=0.05, "No autocorrelación", "Autocorrelacionados"))
```

```{r}
tictoc::tic()
us_change |> 
  model(auto_arima = ARIMA(Consumption ~ PDQ(0,0,0))) |> 
  report()
tictoc::toc()
```

```{r}
tictoc::tic()
us_change |> 
  model(
    auto_arima = ARIMA(Consumption ~ PDQ(0,0,0), 
                       stepwise = FALSE, approximation = FALSE)
  ) |> 
  report()
tictoc::toc()
```

```{r}
tictoc::tic()
us_change |> 
  model(
    semi_auto_arima = ARIMA(Consumption ~ pdq(p = 1:3, d = 0, q = 0:2) + PDQ(0,0,0))
  ) |> 
  report()
tictoc::toc()
```

```{r}
1:3
```

